臺灣高等法院臺中分院刑事判決
111年度上易字第695號
上  訴  人  
即  被  告  王涵柔



選任辯護人  王苡斯律師（法扶律師）
上列上訴人因失火燒燬現供人使用之住宅案件，不服臺灣彰化地
方法院110年度訴字第800號中華民國111年6月23日第一審判決（
起訴案號：臺灣彰化地方檢察署110年度偵字第10383號），提起
上訴，本院判決如下：
    主  文
上訴駁回。
王涵柔緩刑參年。
    事實及理由
壹、程序事項：
    按修正後之刑事訴訟法第348條規定：（第1項）上訴得對於
    判決之一部為之。（第2項）對於判決之一部上訴者，其有
    關係之部分，視為亦已上訴。但有關係之部分為無罪、免訴
    或不受理者，不在此限。（第3項）上訴得明示僅就判決之
    刑、沒收或保安處分一部為之。本件原審認定上訴人即被告
    王涵柔（下稱被告）係犯原判決主文欄之罪，並分別處如原
    判決主文欄所示之刑。被告不服原判決提起上訴，依首揭規
    定與說明，自應適用修正後之刑事訴訟法第348條定其上訴
    範圍。即倘若符合同條第3項的規定，科刑事項已可不隨同
    其犯罪事實而單獨成為上訴之標的，且於上訴人明示僅就科
    刑事項上訴時，第二審法院即不再就原審法院所認定之犯罪
    事實為審查，而應以原審法院所認定之犯罪事實，作為論認
    原審量刑妥適與否的判斷基礎。而本件被告於本院準備程序
    已言明僅就原判決「量刑部分」提起上訴，並撤回除「量刑
    部分」以外之其他部分之上訴，有本院準備程序筆錄、撤回
    上訴聲請書足憑（本院卷第76至77、83頁)，故本件上訴範
    圍只限於原判決量刑部分，其餘部分，則不在上訴範圍，先
    予敘明。
貳、本案據以審查量刑妥適與否之原審所認定之犯罪事實、所犯
    罪名：
一、犯罪事實：
　　王涵柔係彰化縣○○鄉○○村○○路○000○0號建築物1樓之承租人(
    該處是屋主許永松、許永綢先出租予李乙峰，李乙峰再轉租
    予王涵柔)。其自民國107年起在該處經營印尼小吃店，並在
    廚房內使用瓦斯煮飯鍋煮飯。王涵柔知其應依瓦斯煮飯鍋使
    用說明書之指示正確使用瓦斯煮飯鍋（煮飯完成後，須以手
    動方式將保溫控制鍵拉起，才能完全熄滅火源），或將瓦斯
    鋼瓶開關關閉，否則極易造成瓦斯洩漏引起延燒周邊可燃物
    。惟竟疏未依上述方式操作，而於110年7月1日8時22分許，
    於使用瓦斯煮飯鍋後，未將瓦斯煮飯鍋保溫母火之控制鍵拉
    起以關閉火源，亦未將瓦斯鋼瓶確實關閉，因而造成瓦斯洩
    漏遇火源引燃，延燒周邊可燃物，火勢逐漸向四周擴散；向
    上方延燒至同建物二樓Susiani承租居住的房間（即彰鹿路
    臨386之5號二樓，由二房東李乙峰轉租予該名外籍移工），
    向東側依序延燒至相鄰之秀水鄉鶴鳴村彰鹿路臨386之6號建
    築物(盧慶玖所有，供其堆置物品，未作開業使用)、「薪鎧
    家俱行」（彰鹿路382、384、386號，由蔣銘銓出租予潘新
    章經營家俱行）、「鴻華雕刻部」（彰鹿路378號，陳秋霖
    在此經營神桌神轎雕刻製造，及檀香、枕香、工藝雕刻之買
    賣，並居住於該處）；向西側依次延燒至「沐作家俱行」（
    彰鹿路臨394、396、398號建築物，由屋主蔣煙燈出租予陳
    慶全開設家俱行，從事家俱買賣）、「呈財家具行」（彰鹿
    路臨400號建築物，陳呈聰在此經營販售高級神具、佛像、
    家俱、木雕等物)，以致上述建築物及其內高價之商品、用
    品完全燒燬，另波及相隔一巷之「勝順機車行」（406號建
    築物，黃錦銘在此經營機車行），使該建物之外牆及玻璃因
    火災之高溫而受熱破損。
二、所犯罪名：
　　刑法第173條第2項之失火燒燬現供人使用之住宅及現有人所
    在之建築物罪。又一失火行為所燒燬之對象縱然不同，但行
    為僅一個，而應為整體的觀察，成立單純一罪（最高法院85
    年度台上字第2608號判決意旨參照），被告雖失火燒燬如犯
    罪事實欄所示之各該建築物，然其僅有一失火行為，僅論以
    一罪。　　
參、上訴論斷的理由：　　
一、上訴理由：
　  被告上訴意旨主要為：被告已深表悔悟並與被害人和解而獲
    被害人諒解，應無再犯之虞，原審未及審酌判決後，被告已
    與被害人成立和解之情事，而有量刑過重之情形，並請依刑
    法第74條規定給予緩刑等語。
二、駁回上訴之理由：　　　　
　㈠按量刑係法院就繫屬個案犯罪之整體評價，為事實審法院得
    依職權自由裁量之事項，故量刑判斷當否之準據，應就判決
    之整體觀察為綜合考量，不可摭拾其中片段，遽予評斷，苟
    已以行為人之責任為基礎，並斟酌刑法第57條各款所列情狀
    ，在法定刑度內，酌量科刑，無偏執一端，致明顯失出失入
    情形，即不得任意指摘為違法（最高法院108年度台上字第2
    294號判決意旨參照）。原審以被告上開犯罪事證明確，適
    用相關規定，以行為人之責任為基礎，審酌依刑法第57條各
    款所列一切情狀，量處如原判決主文所示之刑，均已詳細敘
    述理由，顯已斟酌被告犯後坦承犯行，未與被害人達成和解
    ，並賠償部分金額之態度、智識程度、家庭經濟狀況等刑法
    第57條各款事由，係以行為人責任為基礎，兼顧對被告有利
    與不利之科刑資料，既未逾越法定範圍，亦無違背公平正義
    之精神，客觀上不生量刑畸重或有所失入之裁量權濫用，核
    與罪刑相當原則無悖，原判決量刑自無不當或違法。縱仍與
    被告主觀上之期待有所落差，仍難指原審量刑及定應執行刑
    有何違誤。被告上訴意旨認原審量刑過重云云，係對原判決
    量刑職權之適法行使，任意指摘，為無理由，應予駁回。
  ㈡量刑輕重，屬為裁判之法院得依職權裁量之事項，苟其量刑
    已以行為人之責任為基礎，並斟酌刑法第57條各款所列情狀
    ，在法定刑度內，酌量科刑，如無違反公平、比例及罪刑相
    當原則，致明顯輕重失衡情形，自不得指為違法。上訴意旨
    雖以被告已依和解條件按時給付，原審未及審酌判決後，被
    告履行和解條件之情事，而有量刑過重之情形。惟原判決具
    體審酌刑法第57條各款科刑等相關一切情狀，依卷存事證就
    被告犯罪情節及行為人屬性等事由，在罪責原則下適正行使
    其刑罰之裁量權，詳如前述，並非僅以和解與否為量刑輕重
    之唯一標準，且客觀上未逾越法定刑度，與罪刑相當原則無
    悖，難認有逾越法律規定範圍，或濫用裁量權限之違法情形
    。而原判決就被告於判決後，被告已與被害人陳呈聰等6人
    達成和解，各給付每位被害人新臺幣6000元，被害人等6人
    並原諒被告，業據被害人陳呈聰陳明在卷，且有同意書足憑
    （本院卷第102、111頁），原審雖未及審酌此部分量刑事由
    ，然此部分占被害人受損金額之比例甚低，尚不足以影響原
    判決綜合各項量刑因子後，所決定之宣告刑。是依上說明，
    自難認原審之量刑有違法情形。
  ㈢被告上訴意旨對原判決量刑職權之適法行使，任意指摘，為
    無理由，應予駁回。
三、宣告緩刑之理由：
　　被告於本案之前並無被宣告有期徒刑以上之前科紀錄，有臺
    灣高等法院被告前案紀錄表1份在卷可稽，其因一時失慮致
    罹刑章，犯後於本院審理時坦承犯行，且事後已與被害人陳
    呈聰等6人達成和解，且獲取被害人陳呈聰等6人之原諒，請
    求給予緩刑，有同意書附卷足憑（本院卷第111頁），堪認
    被告對於社會規範之認知並無重大偏離，行為控制能力亦無
    異常，且已深切悔悟，經此偵、審程序及刑之宣告，應能知
    所警惕而無再犯之虞，復念被害人陳呈聰等6人原諒被告之
    意見，本院認被告所受刑之宣告以暫不執行為當，依刑法第
    74條第1項第1款規定，諭知緩刑3年，以啟自新。
據上論結，應依刑事訴訟法第368條，判決如主文。
本案經檢察官林裕斌提起公訴，檢察官陳立偉到庭執行職務。
中　　華　　民　　國　　111 　年　　10　　月　　13　　日
            刑事第十庭  審判長法  官  陳  宏  卿
                              法  官  林  美  玲
                              法  官  楊  文  廣
以上正本證明與原本無異。
不得上訴。
                              書記官  翁  淑  婷
　　　　　　　　　　　　　　　
中　　華　　民　　國　　111 　年　　10　　月　　13　　日